# 陈版主，关于同一控制下企业合并

提问人：lxch119 时间：2017-03-24 01:58:20
A集团和B集团同属国资委， 15 年国资委将以B集团 14 年 12 月 31 日归属母公司的净资产，增加A集团的实收资本。合并日，假设A集团的所有者权益仅有实收资本 1 亿元，资本公积 1 亿元，没有其他净资产。B集团合并所有者权益金额总额1.4亿，所有者权益分别为:实收资本 3000 万，资本公积 2000 万，盈余公积 4000 万，未分配利润 5000 万。 按照同一控制下企业合并，A集团长投1.4亿元。 1.追溯调整 14 年模拟合并所有者权益金额总额3.4亿元，实收资本 1 亿，资本公积A集团 1 亿加同一控制合并期末余额为1.5亿，盈余公积 4000万，未分配利润 5000 万。 2. 本年度，A集团按照规定，增加1.4实收资本，增加长期投资1.4亿，单户报表实收资本变为2.4亿，资本公积假设全部为股本溢价还是 1 亿。 假设本年度没有其他事项，A集团合并报表层面，资本公积应该是多少？盈余公积和未分配利润各是多少？ 上年度合并报表层面的资本公积1.5亿全部冲完？还是仅冲减因为该同一控制合并事项对合并报表产生的影响？合并层面去年因为该事项增加资本公积0.5 亿，盈余公积0.4亿和未分配利润0.5亿。 3.另外，同一控制下企业合并准则中的以合并方账面的股本溢价为限依次冲减资本公积留存收益。这里的合并方账面股本溢价仅指A集团的单户报表层面的资本公积中的股本溢价？

回答人：chenyiwei
1 、因为是资本公积转增资本，是所有者权益内部结转事项，故不应影响股东权益总额。由此将导致A集团合并报表层面的资本公积出现负数（－ 9000 万）。不应影响合并报表层面的盈余公积和未分配利润。 2 、还是应当优先考虑被合并方留存收益的全额恢复。
合并报表层面资本公积出现负数并不是重大问题。

提问人：lxch119 时间：2017-03-24 08:04:00
陈版，这个地方，准则里面不是说以零为限，依次冲减所有者权益？而且准则讲解说合并层面因为资本公积不够被合并方合并日之前实现的留存收益的，要在附注中说明未全部恢复这一事项。 这里为什么不以股本溢价零为限依次冲减合并报表层面的资本公积和留存收益呢？ 另外，这个以合并方账面股本溢价为限，是指合并报表层面的股本溢价为限还是合并方单户报表层面的股本溢价为限？
谢谢！

回答人：chenyiwei
合并报表主体是经济主体而不是法律主体，所以合并报表层面的股东权益明细分类项目的金额不具有像个别报表层面那样特殊的法律上的意义。合并报表层面资本公积为负数是完全可以接受的，而且可以简化处理，澄清概念。